最高法院刑事判決                              八十六年度台上字第七三八七號
    上  訴  人  乙○○
    選任辯護人  田平安律師
                蔡建賢律師
    上  訴  人  甲○○
    選任辯護人  蔡建賢律師
右上訴人等因違反藥事法案件，不服台灣高等法院高雄分院中華民國八十五年十二月
三十一日第二審判決（八十五年度上訴字第一三五九號，起訴案號：台灣高雄地方法
院檢察署八十四年度偵字第一七九五三號），提起上訴，本院判決如左：
    主  文
原判決撤銷，發回台灣高等法院高雄分院。
    理  由
本件原判決認定上訴人甲○○於台北縣板橋市明知「ＶＡＬＳＥＲＡ  ＴＡＢＬＥＴ
Ｓ」（保施寧錠，適應症為鎮靜、安眠），係某不詳之人未經核准擅自製造之偽藥，
且其包裝盒上印有如原判決附件壹所示之圖樣，係製造偽藥之人意圖欺騙他人而於同
一商品使用近似於其益企業有限公司（以下簡稱其益公司）註冊如原判決附件貳所示
之商標圖樣之仿冒圖樣，及盒上黏附之「保施寧錠ＶＡＬＳＥＲＡ  ＴＡＢＬＥＴＳ
，……藥商：其益企業有限公司……。」之白色貼紙，亦係他人冒用其益公司名義所
偽造，並足以生損害於其益公司之私文書，竟意圖營利，並基於概括犯意，其販入後
，乃於八十一年十一月初及八十三年五、六月間某日，先後二次，出售與在高雄市三
民區○○○路二三六號經營「格大西藥店」之紀冠亮，紀冠亮明知上開偽藥、偽造文
書之情，仍分別購入一千一百盒、一千盒二批，每盒新台幣（下同）一百五十元之價
格購入仿冒其益公司前經行政院衛生署許可自義大利輸入之「ＶＡＬＳＥＲＡ  ＴＡ
ＢＬＥＴＳ」（保施寧錠，真品每盒內有五排共一百粒之藥錠），八十四年二月間、
八十四年七月二十五日，紀冠亮再以每盒一百六十元分別轉賣給在高雄市三民區經營
「厚元貿易公司」之上訴人乙○○三百盒、二百八十盒，乙○○亦知悉上開偽藥、偽
造之情，惟亦基於意圖牟取不法所得之概括犯意，在上揭外盒貼上「厚元貿易有限公
司，保證真實」之圓形標籤，復連續多次販賣與不特定多數人作為安眠藥之用，足以
生損害於其益公司。案經其益公司之負責人許信雄持由李定府所提供，在包裝盒上貼
有乙○○經營之「厚元貿易公司保證真實」之商標圖形貼紙之仿冒偽藥一盒（內剩有
一排，二十錠），於八十四年八月二十四日訴由高雄市政府警察局刑警大隊，先後搜
索厚元貿易有限公司及格大藥局等處所，並在格大藥局查扣仿冒之偽藥保施寧錠貳盒
，而查獲上情等情。因而撤銷第一審判決，改判依牽連犯規定從一重論處上訴人等連
續明知為偽藥而販賣罪刑，固非無見。
惟查：(一)、共同被告所為不利於己之供述，固得採為其他共同被告犯罪之證據，惟此
項不利之供述，依刑事訴訟法第一百五十六條第二項規定，仍應調查其他必要之證據
，以察其是否與事實相符，自難專憑此項供述，為其他共同被告犯罪事實之認定。本
件上訴人甲○○始終否認有前揭販賣偽藥等犯行，共同被告紀冠亮雖供稱其向甲○○
購買前述偽藥轉售圖利，惟究竟有何其他事證足以證明紀冠亮不利甲○○之供述與事
實相符，尚待補強，原審未調查是否有其他補強證據，足以證明紀冠亮之上開供述與
事實相符，即遽依該供述為甲○○犯罪之認定，自嫌速斷。(二)、科刑判決所認定之事
實，與其所採用之證據，不相適合，即屬證據上之理由矛盾，其判決為當然違背法令
。原判決以證人李定府之證言及其交付告訴人公司代表人許信雄，而由許信雄提交警
方經扣案之包裝盒上貼有乙○○之厚元貿易有限公司圓形標籤之偽藥，據為上訴人乙
○○犯罪證據之一。然查原判決係認定乙○○於八十四年二月間及七月二十五日，向
紀冠亮販入前述偽藥後，在外盒上貼上「厚元貿易有限公司，保證真實」之圓形標籤
後，再連續轉售圖利。而依李定府及許信雄所供，李定府係於八十三年七、八月間在
其藥房交付上開偽藥予許信雄（見第一審卷第四十六頁背面、第七十九頁背面）。其
交付之時間在乙○○販入偽藥之前，足見原判決此部分認定之事實與所採用之證據不
相適合，有證據上理由矛盾之違誤。(三)、事實審法院應於審判期日就被告否認犯罪所
為有利之辯解與證據予以調查，而於有罪判決理由內詳加論列，否則率行判決，自屬
於法有違。上訴人乙○○於第一審具狀辯稱「厚元貿易有限公司，保證真實」之圓形
標籤係塑膠材質，可重複貼用，厚元貿易有限公司係將該標籤使用於代理進口之食品
及化粧品上，李定府所提之偽藥包裝盒上之標籤為他人撕下換貼其上，否則伊如係明
知為偽藥而販賣，無貼上自己公司標章，公告自己犯罪之理，伊於八十四年五月間售
車予紀冠亮，紀某未付清車款，雙方生糾紛，紀某又因伊之指引而被查獲偽藥，因而
懷恨誣指伊販賣偽藥云云（見第一審卷第一六一頁背面、第一六二頁），並提出台灣
高雄地方法院民事裁定為證（見第一審卷第六十八頁）。上述有利之辯解，何以不足
採信，原判決理由內未加說明，亦有理由欠備之疏誤。上訴意旨指摘原判決違背法令
，尚非全無理由，應認有發回更審之原因。又原判決理由三不另為無罪諭知部分，基
於審判不可分原則，應併予發回。
據上論結，應依刑事訴訟法第三百九十七條、第四百零一條，判決如主文。
中      華      民      國    八十六    年     十二     月     十八     日
                              最高法院刑事第七庭
                                  審判長法官  董  明  霈
                                        法官  丁  錦  清
                                        法官  賴  忠  星
                                        法官  林  茂  雄
                                        法官  王  居  財
      右正本證明與原本無異
                                              書  記  官
中      華      民      國    八十六    年     十二     月    二十六    日
